【裁判字號】    99,交聲,501
【裁判日期】    990624
【裁判案由】    聲明異議
【裁判全文】
臺灣彰化地方法院交通事件裁定         99年度交聲字第501號
移送機關    交通部公路總局臺中區監理所彰化監理站
受處分人    甲○○
上列受處分人因違反道路交通管理處罰條例案件，對於交通部公
路總局臺中區監理所彰化監理站民國99年5月12日所為之處分（
彰監四字第裁64-I00000000號），聲明異議，本院裁定如下：
    主  文
原處分關於吊扣駕駛執照貳拾肆個月部分撤銷。
甲○○自用小客車駕駛人駕駛汽車，經測試檢定酒精濃度超過規
定標準，吊扣小型車普通駕駛執照貳年。
    理  由
一、原處分機關略以：異議人即受處分人甲○○於民國97年3月2
    26日21時06分許，駕駛車牌號碼9F-4016號自用小客貨車，
    在彰化縣和美鎮○○路與德南路口處，因「酒後駕車肇事，
    經警施以酒試值達0.65MG/L，超過標準值0.25MG/L」之違規
    ，經彰化縣警察局交通警察隊和美分隊員警以其有違反道路
    交通管理處罰條例第35條第1項第1款規定之行為，而以彰警
    交字第I00000000號舉發違反道路交通管理事件通知單當場
    製單舉發。原處分機關於99年5月12日再以彰監四字第裁64-
    I00000000號違反道路交通管理事件裁決書，依「汽車駕駛
    人酒精濃度超過規定標準（0.55以上）因而致人受傷」之違
    規事實，裁處受處分人違反道路交通管理處罰條例第35條第
    1項第1款、第24條第1項第2款之規定，處吊扣駕駛執照24個
    月，並施以道安講習等語。
二、異議意旨略以：異議人因酒後駕車觸犯公共危險罪，已經法
    院判決確定，伊對大型車駕照需吊扣之處分不服，為此聲明
    異議等語。
三、經查：
（一）按汽車駕駛人飲用酒類後，其吐氣所含酒精濃度超過每公
      升0.25毫克以上者，不得駕車；又汽車駕駛人，駕駛汽車
      經測試檢定有下列情形之一者，處新臺幣1萬5千元以上6
      萬元以下罰鍰，並當場移置保管該汽車及吊扣其駕駛執照
      1年；因而肇事致人受傷者，並吊扣其駕駛執照2年；致人
      重傷或死亡者，吊銷其駕駛執照，並不得再考領：（一）
      酒精濃度超過規定標準，道路交通安全規則第114條第2款
      及道路交通管理處罰條例第35條第1項第1款分別定有明文
      。
（二）另按94年12月14日修正前之同條例第68條固明定：「汽車
      駕駛人，因違反本條例及道路交通安全規則之規定，受吊
      扣或吊銷駕駛執照處分時，吊扣或吊銷其持有各級車類之
      駕駛執照」，惟此條文業經修正為：「汽車駕駛人，因違
      反本條例及道路交通安全規則之規定，受吊銷駕駛執照處
      分時，吊銷其持有各級車類之駕駛執照」，此一條文修正
      之原因乃係舊法將違法或違規駕駛人所持有各級車類之駕
      駛執照一併吊扣或吊銷失之苛酷，影響人民工作及生活甚
      鉅，故依修正後道路交通管理處罰條例第68條之規定，受
      吊扣駕駛執照處分時，不再吊扣其持有各級車類之駕駛執
      照，僅於受吊銷駕駛執照處分時，始吊銷其持有各級車類
      之駕駛執照，而限縮原條文之適用範圍，此新修正條文，
      經總統於94年12月14日以華總一義字第09400199321號令
      修正公布，並經行政院於95年2月27日以院臺交字第09500
      82898號令發布定95年3月1日起施行。本件受處分人於97
      年3月26日21時06分許違規時，上開新修正之道路交通管
      理處罰條例第68條業已生效施行，自應適用修正後之規定
      ，僅吊扣其違法或違規當時所駕駛車輛之駕駛執照，不再
      吊扣其持有各級車類之駕駛執照，合先敘明。
（三）查本件異議人持大貨車普通駕駛執照，駕駛自用小客貨車
      時經檢測酒精濃度超過規定標準之違規事實，為異議人所
      不爭執，復有彰化縣警察局彰警交字第I00000000號舉發
      違反道路交通管理事件通知單、交通部公路總局臺中區監
      理所彰化監理站彰監四字第裁64-I00000000號違反道路交
      通管理事件裁決書、送達證書及本院彰化簡易庭97年度彰
      交簡字第305號刑事簡易判決（判處拘役40日，如易科罰
      金，以新臺幣1千元折算1日）等資料附卷可考，足證異議
      人上開酒後駕車違規事實已明，堪以認定。是依前述受處
      分人依法所受之處分應為限制其駕駛自用小客車之權利，
      而非限制異議人駕駛普通大貨車之權利，然原處分機關竟
      吊扣異議人之大貨車普通駕駛執照，顯有誤會，且此舉無
      異剝奪異議人駕駛普通大貨車之權利，對異議人之工作權
      造成極大之損害，復與現行之道路交通管理處罰條例第68
      條之規定未合，故異議人此部分異議理由，自屬可採。從
      而，本件異議為有理由，爰撤銷原處分關於吊扣駕駛執照
      24個月部分，並就該撤銷部分改諭知如主文第2項所示之
      處罰。至於公路機關因汽車駕駛人取得高一級車類之駕駛
      資格者，應換發駕駛執照，並准其駕駛較低級車類之車輛
      ，而已領有大貨車駕駛執照者，得駕駛小型車、輕型機器
      腳踏車之規定，且於實務上僅逐級核給汽車駕駛執照1張
      ，致持有大貨車普通駕駛執照者，因駕駛普通小型車違規
      ，而須吊扣小型車普通駕駛執照時，產生技術層面之困難
      ，惟行政機關本應因應法令之變更，而精進其行政執行成
      效，斷不得因技術層面之困難，為求行政上之便利而置相
      關法令於不顧，甚或逾越比例原則，逕吊扣其持有各級車
      類之駕駛執照，侵害異議人之工作權，是此技術層面之問
      題，要難據為原處分並無不當之理由，而苛求異議人容忍
      ，併此敘明。
四、據上論斷，應依道路交通管理處罰條例第87條第2項，道路
    交通案件處理辦法第20條，裁定如主文。
中    華    民    國    99    年    6     月    24    日
                            交通法庭  法  官  羅  永  安
以上正本證明與原本無異。
如不服本裁定，應於裁定送達後五日內向本院提出抗告狀(須附
繕本 )。
中    華    民    國    99    年    6     月    24    日
                                      書記官  魏  嘉  信

司法院資訊處製作；財團法人民間司法改革基金會備份。
